臺灣新竹地方法院民事判決　　　　　　　100年度勞訴字第5號
　　原　　　告　李冠民
　　訴訟代理人　孫寅律師
　　被　　　告　劉仁光
上列當事人間給付薪資等事件，本院於民國100 年9 月26日辯論
終結，判決如下﹕
    主    文
被告應給付原告新臺幣壹佰肆拾萬捌仟元，及自民國九十九年
十月八日起至清償日止，按年息百分之五計算之利息。
原告其餘之訴駁回。
訴訟費用由被告負擔五分之四，餘由原告負擔。
本判決第一項於原告以新臺幣肆拾捌萬元為被告供擔保後得假執
行；若被告以新臺幣壹佰肆拾萬捌仟元為原告預供擔保後得免
為假執行。
原告其餘假執行之聲請駁回。
    事實及理由
甲、程序方面：
    按訴狀送達後，原告不得將原訴變更或追加，但經被告同意
    或擴張或減縮應受判決事項之聲明者，不在此限；又被告於
    訴之變更或追加無異議，而為本案言詞辯論者，視為同意變
    更或追加，民事訴訟法第255 條第1 項第1 款、第3款、第2
    項定有明文。查本件原告原起訴聲明：被告應給付原告新臺
    幣（下同）1,650,000 元，及自民國（下同）99年3 月23日
    起至清償日止，按年息百分之5 計算之利息。嗣於100 年4
    月27日以書狀變更聲明為：被告應給付原告1,826,000 元，
    及自99年3 月23日起至清償日止，按年息百分之5 計算之利
    息。復於100 年5 月25日言詞辯論期日以言詞變更利息自99
    年3 月24日起算。再於100 年6 月20日言詞辯論期日以言詞
    變更利息自起訴狀繕本送達翌日起算等情，有民事起訴狀、
    100 年4 月27日民事陳報暨準備書(一)狀及言詞辯論筆錄可稽
    。核原告所為係屬擴張或減縮應判決事項之聲明，且被告對
    此並無異議而為本案言詞辯論（見本院100 年5 月25日、10
    0 年6 月20日言詞辯論筆錄），參諸前揭規定，原告所為訴
    之追加及變更，應予准許。
乙、實體方面：
壹、原告方面：
一、原告起訴主張：
    (一)緣原告於98年8 月14日受僱於被告開設之心湖診所，兩造
      約定被告應給付原告執照費用每月7 萬元、節次每診費用
      4,000 元。又原告受僱於被告後，被告即未正常給付原告
      上開約定之報酬及執照費用，甚至被告於99年3 月24日無
      預警將診所直接歇業，並令證人王舒妮不得交付診所鑰匙
      ，致原告無法正常執行業務，此情狀致原告至他家診所工
      作時間往後延遲，直至99年5 月1 日始至他家診所工作。
      原告於無法服勞務及未領得薪資報酬之情況下，於99 年3
      月24日以存證信函終止兩造之僱傭關係。
    (二)原告不定期至心湖診所看診，為被告服勞務，自得依民法
      第486 條之規定，請求被告給予報酬。又被告因其醫師執
      照在另一診所使用而向原告借用醫師執照開立心湖診所，
      並約定每月給付7 萬元予原告作為借用醫師證照之費用，
      原告自得依此借名契約或無名契約，請求被告給付。
    (三)原告得向被告請求給付之款項及金額如下﹕
      1.看診部分：344節×4,000元＝1,376,000元。
      2.醫師執照費：8個月×70,000元＝560,000元。
      3.又依民法第260 條、第263 條、第216 條第2 項之規定
        ，原告因被告於99年3 月24日無預警關閉歇業，使原告
        無法進入服勞務，造成原告可得預期之利益受有損害。
        原告係99年5 月1 日至他診所上班，故本件所失利益為
        99年3 月24日至5 月1 日止，約5 週，每週看診11節，
        合計55節，故看診部分所失利益為220,000 元【計算式
        ：55×4000＝220000】，另尚有一個月醫師執照費之所
        失利益為7 萬元，總計所失利益為29萬元。
      4.又被告前已預付40萬元，屬98年8 月14日至98年9 月23
        日被告應給付原告之65節看診費及2 個月之醫生證照費
        ，應自前述三項金額中扣抵，故被告應給付之金額為1,
        826,000 元【計算式：0000000 ＋560000＋000000-000
        000＝0000000）。
    (四)爰提起本件訴訟，並聲明：1.被告應給付原告1,826,000
      元，及自起訴狀繕本送達之翌日起至清償日止，按年息百
      分之5 計算之利息；2.訴訟費用由被告負擔；3.願供擔保
      ，請准宣告假執行。
二、對被告抗辯之陳述：
    (一)原告受僱於被告前，係受僱於訴外人黃春裕開設之弘明診
      所，因被告再三商請原告出借醫師資格，借用原告姓名為
      心湖診所之登記名義負責人，並擔任被告開設心湖診所之
      看診醫師，被告始為心湖診所實際負責人，並為原告之雇
      主。原告若為合夥人，何以被告有權於99年3 月24日自行
      無預警歇業，無須得原告同意，且原告更遭被告禁止進入
      心湖診所繼續看診，且原告若真為合夥人，豈有合夥人無
      法取得鑰匙任意進出自行經營負責營業單位之理？況心湖
      診所自選址、簽訂租約、僱工裝潢、設立招牌、器具設備
      採用、保金、用藥、診所送件、申辦、開幕邀請貴賓等，
      均為被告一人決定即實施，且原告若為該診所之合夥人，
      則被告將心湖診所關閉前，應與原告討論該診所存留問題
      ，而非被告一人自行決定，顯然被告為心湖診所之實際負
      責人，原告僅係出具醫師資格，借名取得開業執照之形式
      上登記負責人，並非心湖診所之合夥人。又依被告親擬之
      聘僱合約書（即原證四），其中原即約定執照費用為每月
      7 萬元。再依被告所擬定之合作經營契約書亦列有負責醫
      師之執業執照費用，只是被告將金額改為5 萬元，另增設
      「管理人」乙名，由被告自行擔任，月薪5 萬元，用已抵
      銷原告執照費5 萬元之支出。是以，被告既自稱管理人，
      理應負責診所之營運責任，並為診所招攬業務，不讓診所
      虧損才是，否則何以弘明診所老闆即訴外人黃春裕願以高
      薪聘請原告回任。況聘僱合約書被告早已備好兩種版本，
      惟因合約內容儘是不平等約款，原告實無法簽立。且合夥
      契約書，其上竟先有見證人陳柏志之簽名，而真正合夥之
      當事人尚未簽署，尤其被告亦未先行簽字，足見為事後臨
      訟杜撰。
    (二)被告原先係成立顧問有限公司，旗下至少有5 、6 家診所
      ，成立連鎖體系。被告所指合夥事宜，即是成立顧問公司
      之合夥，並非單一診所，此可由被告將原告配偶所投資的
      米勒診所排除在外即可得知。又米勒診所比心湖診所早兩
      週開業，同樣需要周轉金渡過開業的前半年虧損期，原告
      需在外工作賺錢以彌補米勒診所收入之不足，絕不可能於
      此克難時期與被告合夥投資其他診所，被告所述不實。
    (三)被告為不付薪資予原告而於心湖診所開業兩個月後，積極
      與原告洽商合夥，然原告皆以賺錢養家為由拒絕被告合夥
      請求。原告始終只收到被告給付之40萬元薪資，係因被告
      辯稱需向其配偶要錢，而要求原告以出具借據方式，以製
      造假象。另被告曾借款50萬元予原告以供原告女兒赴英升
      學證明之用，被告除要求簽具保管條外，尚需原告提供擔
      保品，此借款原告業已返還，但被告拒將保管條交還原告
      。
    (四)再者，原告從未對診所同仁以外之人自稱為診所老闆，至
      多因醫師身分指揮護士進行醫療行為，護士以老闆尊稱。
      另就證人陳柏志、江許煌之證詞，僅能說明兩造間曾論及
      是否合夥之事，但二人之證詞並不足以證明兩造有合夥關
      係存在。且依社會通念，聘任員工未必簽訂僱傭契約，只
      需就主要聘僱條件商談一致，受僱之人即可開始工作，故
      原告先行工作，而後被告片面要求簽訂不合理聘僱契約，
      原告當然要求協商始願簽訂。被告並不否認先出資設立診
      所，但始終未提出合夥財產報告、每月收支報表及其他權
      利義務之約定供原告確認，竟謂原告早已同意與之合夥，
      主張合夥關係存在，實難想像。
    (五)原告並無毀損錄音之情，亦不知錄音內容，且縱有錄音存
      在，是否足認兩造間有合夥關係存在，亦屬有疑。至訴外
      人沈文珠醫師與原告間之合約明確彰顯「入醫師公會」及
      「上班」，且該契約原告與訴外人沈文珠之地位，即為兩
      造地位之相反，況訴外人沈文珠片面停診，致原告損失擴
      大，與本件無涉。又原告僅要求被告之診所聘用藥師，惟
      為被告拒絕，原告自不可能讓護士自行配藥。並未拿心湖
      診所去貸款，至於藥品部分，係經被告配偶同意，且用於
      診所。
貳、被告方面：
一、初始刊登於臺灣醫界之廣告係被告找人開診所，廣告內容則
    是找醫生，但未寫明合作或是聘用，原告以電話與被告連絡
    ，被告告知找醫師開診所，原告對合夥有興趣而要求合夥。
    並表示當時尚投資原告配偶投資成立之米勒診所，無餘錢可
    投資心湖診所，但有許多房產，因雙方合意每人出資50萬元
    ，被告業已準備100 餘萬元，故告知可由被告先行代墊，原
    告並出實際出資50萬元。此代墊款嗣後於98年10月間被告請
    原告簽立保管條（即被證四），並由被告先行墊付開立診所
    的一切費用。因診所無醫師執照不能開業，且醫師執照僅只
    能在一家診所開業，不能同時在二家診所開業，被告的醫師
    執照在另一家診所內，原告表明願合夥，兩造始合夥經營心
    湖診所，並約定由原告為心湖診所之負責人。依醫療法令及
    勞動法令，原告即為雇主、並非勞工，被告則為兼差醫師及
    管理人，故被告才是受僱於原告，共同管理心湖診所。至原
    告所述弘明診所、米勒診所均與本件無關，亦無從證明被告
    為心湖診所負責人，況被告若為心湖診所實際負責人，被告
    自當與原告簽訂委託經營合約書，以保障己身權益。
二、被告從未與原告約定執照費用每月7 萬元，至看診費每節被
    告與原告相同都是4 千元，因被告要負責心湖診所管理工作
    事宜，所以心湖診所每月應給付被告5 萬元管理費用。惟自
    心湖診所開業至結束營業，被告從未領到前述看診及管理等
    費用。
三、心湖診所事實上係兩造合夥開立，在開業前被告即與原告多
    次討論合夥契約，俟雙方對合作條件一致後，即擬訂合夥契
    約書，並請訴外人陳柏志當見證人，但該份合夥契約書在見
    證人陳柏志簽字交給原告後，原告卻遲未簽字再交給被告簽
    字，致該書面合約一直未完成。而於合夥開立診所期間，原
    告曾多次向被告借錢，被告因兩人合夥而陸續借款約400 萬
    元給原告及其配偶。於99年元月至2 月間，被告曾多次向原
    告索討，但原告均置之不理、並稱欠款都是原告配偶所借，
    與原告無關。嗣被告忽於99年3 月間接到原告所寄存證信函
    ，函中稱原告受僱於被告、並稱要於4 月間離職，被告始知
    為原告所騙。而原告經營診所期間，不認真看診，導致診所
    虧損累累，而該虧損均由被告先行墊付，原告既不想再經營
    心湖診所，被告又不能兼顧，身為出資股東及管理工作者，
    為免虧損擴大，只得忍痛將診所暫停營業。被告曾發存證信
    函通知原告出面清算該診所經營上的結果，但原告均置之不
    理。
四、原告稱被證四之50萬元保管條係向被告借用之金額，且已清
    償，並不實在。原告係另於98年10月13日向被告借款50萬元
    ，並簽立另紙保管條。另原告所述40萬元係被告給付原告之
    薪資，亦有不實，蓋此40萬元係被告暫放原告處，原告並書
    立保管條，若係薪資，原告豈肯簽保管條。
五、原告所提與被告間有關合約等證物，均係兩造討論心湖診所
    合夥事宜所擬訂之合約草稿，雙方均未簽立。至聘用醫生合
    約書、合夥合約書、顧問公司企劃書，亦係兩造談合夥時，
    或依被告構想，依與原告洽談後所訂，惟雙方均未簽字蓋章
    。且原告自承事後受僱於弘明診所，亦係以原告之醫師執照
    登記營業，原告並與訴外人黃春裕立有合約書，像此種聘僱
    看診醫師並用其醫師執照登記營業情形，為保障雙方權益，
    皆會簽立契約書，原告若真受聘於被告，怎可能不與被告簽
    立契約書？況原告並非畢業剛考上醫師執照之人，怎可能疏
    忽不簽訂聘僱合約以保障自己？更足資證明，原告並非受僱
    於被告。
六、被告所刊登的廣告，一份給予原告，還有醫療顧問公司計劃
    書，而合作經營契約書是兩造與會計師討論後，由會計師擬
    定後，被告稍微修改，原告再註記一些意見，茲因原告有其
    他意見，被告才要求原告自己寫一份，原告並無書寫另一份
    ，是以，原告表示要與被告合夥，被告當然願意合夥。然兩
    造應是先有合作經營契約書後才有聘僱合約書，聘用醫師合
    約書是兩造達成協議才書寫的，若無聘僱醫師合約書就無法
    聘僱，原告認該合約書有諸多不利，為何不註記，反而於合
    作經營契約書上手寫這麼多。再者，心湖診所為被告所花之
    心血，因不同意原告提出7 萬元之執照費用，看診一次4,00
    0 元，一天可有3 個診，故被告亦提出管理費5 萬元，原告
    也同意，被告才同意原告所提出之條件，此可互相抵銷。
七、由證人王舒妮、陳柏志之證述可知，若被告非於心湖診所開
    始營業時即認為原告為合夥人，是不會與護士小姐們宣稱原
    告為老闆之一，原告若真係受僱於被告，原告是不可能與隔
    壁檢驗所小姐自稱原告係心湖診所的老闆。而證人江許煌亦
    證稱被告要找原告合夥，兩造間確實談過診所合夥之事，原
    告自始想與被告合夥，並於合約上載明，被告為管理人、負
    責行政、雜物，並相信合夥為真，故原告不簽合夥契約，被
    告認為沒有關係，嗣後原告不但拒絕合夥提議，又找一推理
    由騙取被告代墊診所各項營業費用。
八、原告既登記為心湖診所負責人，自無勞動基準法之適用，且
    原告並非受僱於被告，兩造間亦無任何契約存在。從而原告
    請求被告給付薪資、執照費、損害賠償等，並無理由，並聲
    明﹕(一)駁回原告之訴；(二)若受不利判決，願供擔保，請准免
    為假執行。
、兩造不爭執事項：
一、心湖診所登記之負責人為原告，兩造就被證一心湖診所之醫
    療機構開業執照，形式上真正不爭執。
二、兩造就被證二合作經營契約書、被證三合夥契約書，形式上
    真正不爭執。
三、原告及被告於心湖診所看診節次之費用每診4,000元。
四、兩造於98年10月2 日簽立30萬元及50萬元保管條及98年10月
    13日所簽立之50萬元保管條，另98年10月29日由原告簽名之
    保管條，形式上不爭執。
五、原告曾收受被告給付之40萬元。
六、原告已收受被告所寄之竹東郵局第424號存證信函。
七、98年10月13日兩造簽名的50萬元保管條，其上50萬元原告已
    經返還，確屬借款。
肆、兩造肯認之爭點：
一、兩造間是僱傭契約或是合夥？
二、98年10月2 日簽發50萬元保管條是否是被告為原告代墊之合
    夥股金（即被告借錢予原告做為原告合夥股金之支付）。
三、原告收受被告給付之40萬元是薪資或是被告借予原告的款項
    （即98年10月29日保管條上所記載10萬元及98年10月2 日保
    管條之30萬元）。
四、原告向被告請求之項目及金額是否有理由。
伍、得心證之理由﹕
一、本件兩造間為僱傭契約而非合夥。
    (一)本件原告主張受僱於被告，嗣後被告要求合夥，原告予以
      拒絕等情，為被告所否認，辯稱兩造自始即為合夥關係云
      云。
    (二)經查證人即在被證三合夥契約書上見證人欄簽名之陳柏志
      於本院審理時證稱﹕「（問﹕提示證物三（即被證三），
      合夥契約書有無看過？）有看過，後面的簽名是我簽名的
      。去年上半年，兩造有提出合夥的事情，被告主要請我當
      見證人，就他們之間要談的事情做見證，在竹北一家餐廳
      討論如何合夥，在場有兩造和我共三個人，原告、被告在
      餐廳有討論，討論方向大約是這家診所有合夥，由被告先
      出資，當時原告還是給別人請，原告說他之前是做兼職的
      工作，所以兩個人要一起合夥，被告有說原告不方便，由
      他先出資來成立一家心湖診所，健保以後下來的錢，成立
      股金，原告就提出一部分當股金，因為當時被告被他人請
      ，所以需要原告來做院長。」等語，惟證人陳柏志亦陳稱
      「當時沒有談到薪水，也沒有談到薪水多少、如何領等。
      」、「討論當天，被告有提證物三給原告看，原告說還要
      考慮看看，所以沒有簽。我在上面簽名只是見證他們有討
      論而已」、「當天主要是被告要請原告簽證物三的契約書
      ，合夥下來的錢要如何處理，當天沒有討論」、「（原告
      訴訟代理人問﹕原告在餐廳的時候，沒有簽名的原因？）
      應該是原告想要再看清楚一點，所以沒有簽。我個人的理
      解，既然有合約書，應該二個人之前有討論過。」、「（
      原告訴訟代理人問﹕當時有無談定合夥的內容？）就我個
      人所知，應該是二個人談得差不多，因為原告沒有錢，被
      告先出錢，為了保護自己，所以有一個合約書，當天沒有
      談到原告如何出資，只是合約書上有這些內容，我認為兩
      造之前應該有談到。」（見本院100 年6 月20日言詞辯論
      筆錄），是依證人陳柏志所述，被證三之合夥契約書係兩
      造欲商談合夥事宜，由被告先擬具合夥契約書，提出合夥
      之條件，與原告協商、討論，尚未達成合夥之合意，否則
      ，原告何以欲攜回研究，被證三之合夥契約書又何以僅證
      人陳柏志簽名，兩造均未於其上簽名。況證人陳柏志已證
      稱當日僅是見證兩造有討論合夥事宜，故證人陳柏志所述
      兩造要合夥成立心湖診所，之前應有討過云云，應屬個人
      臆測之詞。況兩造之前縱有討論合夥，亦不足以認定兩造
      間就合夥成立心湖診所已達成合意。另依證人陳柏志所稱
      被證三之合夥契約書其簽名時原告已至心湖診所工作數月
      ，設若兩造間有合夥成立心湖診所之合意，以診所開業，
      診所負責人須有醫師專門職業證書（見醫療法第10條、第
      18條），而心湖診所開業執照負責人為原告，此為兩造所
      不否認，復有醫療機構開業執照一紙附卷可參，原告焉會
      就合夥之出資、合夥事務之決定、執行、合夥人之權利義
      務、損益之分配等有關合夥之重大事項未先與被告達成合
      意，即率爾提供醫師執照供心湖診所申請開業之用，並至
      心湖診所工作數月之理，則原告主張其受僱於被告後，被
      告始提出與原告合夥之提議，尚非無據。則兩造事後雖出
      具多份合作經營或合夥契約書，惟均未經兩造簽名，是尚
      難認兩造間原有之法律關係已變更為合夥關係。
    (三)次查證人王文賢於本院審理證稱﹕「．．．大約九十七年
      底、九十八年初的時候，我們有商談如何做醫療服務的內
      容，有別於現有的醫療服務，也談到如何來籌資，共同創
      造事業。醫療的法令我不懂，但是開診所是專業技術的工
      作，一個是醫院管理的工作，被告在骨科很強，．．．。
      我們合作的方式，就我的想法還是從骨科做起，同時可以
      連結復建診療，我們二個人各出一部分的錢，也有可能再
      找其他的人，在這個基礎之下，可以給病患好的醫療環境
      ，我們有找地方，但是還沒有確定的地方，錢也還沒有出
      。在我們談想要合作之後大約三個月之後，原告出現。」
      、「被告約原告和我在竹北在7-11便利商店見面，原告說
      他也很有興趣參加這種的開業，．．．參加我們構想的事
      情，原告是要參加我們合夥做的事情，之後我就沒有繼續
      參加這件事情」、「（問﹕原告說他有興趣參加你們的構
      想時，有無提到要出資多少？何人做負責人？原告是否同
      時需看診等情事？）還沒有談到這們深的事情。」、「（
      問﹕當天在7-11便利商店談的內容？）原告說對我們新的
      醫療內容很有興趣，原告有提到他是內科及美容科，但是
      沒有給我看過相關資料，至於原告是否知道我們要從骨科
      做起，我不清楚，當天只是認識，並沒有要談到事業。這
      次之後就沒有再跟原告談過相關事情。被告跟我表示，原
      告跟他談合夥，被告也給我看過兩造有關合夥的契約書之
      後，我就跟被告說不參加了。」、「（問﹕提示被證二、
      三，是否看過這二份合夥契約書？）被證二是，但是附加
      的字跡我沒有看過。被證三沒有看過。」、「（問﹕是否
      知道兩造之間有無合夥？）他們開業的時候，我有去祝賀
      ，原告是開診所的負責人，因為該診所上面掛有證照。我
      不知道原告有無出錢，但是我以為他應該有出錢」、「（
      原告訴訟代理人問﹕在談合夥關係的時候，談的內容？）
      我們認識談到合夥，聊到我的想法計畫，但是沒有明確在
      一起談計畫。」、「（被告問﹕是否記得一起去會計師事
      務所談合夥？）主要是去會計師事務所談一個醫療事業及
      開診所所需要的必要程序，沒有談到合夥的事情。」、「
      （被告問﹕當天有談到二個人合夥，要請會計師弄清楚帳
      的事情，我跟會計師談好如何記帳後，我約證人、見證人
      、原告一起去會計師事務所談如何進行下一步？）我記得
      有會計師及很多人這件事情，談的內容我不記得，我記得
      的是程序。」（見本院100 年4 月20日言詞辯論筆錄），
      是兩間縱有合夥之約定，亦係就醫療事業機構之合夥為約
      定，並非就特定診所之合夥成立合意，此亦可就被告不爭
      執之原證七醫療顧問公司企劃書、原證八之合夥契約書可
      知兩造欲成立之合夥事業為顧問有限公司，且被告亦自承
      是找原告至會計師事務所談合夥計畫，開一個顧問公司，
      請證人王文賢提供意見，以聯合診所的方式在全省擴展事
      業（見本院100 年4 月20日言詞辯論筆錄第7 頁），是原
      告主張被告所述合夥事宜，係指成立顧問公司之合夥，尚
      可採信，故自難認兩造間就心湖診所已成立合夥關係。
    (四)復按合夥之決議，應以合夥人全體之同意為之；前項決議
      ，合夥契約約定得由合夥人全體或一部之過半數決定者，
      從其約定；合夥之事務，除契約另有訂定或另有決議外，
      由合夥人全體共同執行之，民法第670 條第1 項前段、第
      671 條第1 項定有明文。查證人即擔任心湖診所護士之王
      舒妮陳稱﹕「．．．是被告錄用我的。我到診所服務的時
      候，診所剛開始營業，我在那邊工作的時候，原告就在那
      邊工作，原告負責看病，至於有無負責其他的我不清楚。
      」、「．．．診所大門的鑰匙，原告有無鑰匙我不清楚，
      但是被告有，鑰匙是被告給我的。」、「（問﹕被告在診
      所負責什麼？）我們全部小姐的薪水是跟被告領的，被告
      是老闆。關於診所所需要的開銷都是找被告請領。若診所
      需要修繕的話，也都是跟被告報告，但也有跟原告報告過
      ，但情況不多。」、「（問﹕診所有無帳冊？）有，是我
      製作的，是被告和被告的太太請我製作的，我製作好的帳
      冊都交給被告，但二位醫師都可以看」、「．．．我們進
      來都知道兩位醫師都是老闆，但領薪水是跟被告領取的，
      我之所以認為有二位老闆，是一開始的時候，是被告告知
      兩造是是合夥關係」、「（問﹕是否知道心湖診所開業所
      支出的費用金額是誰出的？）都是被告支出的，因為廠商
      來領錢，都是找被告，我們如果需要什麼文具的話，也是
      找被告。」、「（問﹕何人告知相關費用要向被告領取？
      ）沒有人告知，一開始就是跟被告領。」、「（問﹕心湖
      診所是誰開的？）被告。」、「（問﹕心湖診所開業執照
      上登記是何人？）原告。」、「（問﹕既然如此，為何認
      為是被告開的？）因為是被告找我們去上班，有事情也是
      跟他報告，薪水也是跟被告領。有時候也會找原告報告。
      」、「（問﹕看診所收取的費用交給誰？）結算好今天的
      金額，留下明天要用的零用錢之後，將錢鎖在抽屜裡面，
      好像只有我有抽屜的鑰匙，其他小姐沒有，原告應該沒有
      該抽屜的鑰匙，至於被告有沒有我忘記了。」、「（問﹕
      健保局撥下來的費用，在何帳戶？）心湖診所的帳戶，在
      郵局開設的劃撥帳號，有劃撥帳戶的存摺，提領的印章都
      在我這邊，是被告交給我的。」、「（原告訴訟代理人問
      ﹕健保局撥下來的款項，若需要動用的時候，是誰決定動
      用及額？）被告。」、「（原告訴訟代理人問﹕每個月的
      收支狀況是否有製作報表？交給誰看？）有，會交給被告
      看。至於有無交給原告看我忘記了。」、「（原告訴訟代
      理人問﹕原告有無主動跟妳詢問過每個月的營收狀況？）
      曾經有問過，但次數我忘記了。」、「（原告訴訟代理人
      問﹕被告有無主動跟妳詢問過每個月的營收狀況？）我都
      會主動的呈上去。」、「（原告訴訟代理人問﹕剛才所述
      診所的事情都會跟兩造報告，跟原告報告後，原告的反應
      為何？）還好，原告就說去找被告。」、「（原告訴訟代
      理人問﹕如果跟被告報告後，被告如何處理，還是要妳去
      找原告？）他會告訴我如何處理。」、「（被告問﹕原告
      有時候遲到、早退，我有如何處理？）原告常常遲到、早
      退，我有告知被告，但被告如何處理我不知道。」、「離
      職只有一位，是被告要求她離職」、「（被告問﹕診所的
      藥品項目，大部分都是誰建議的？）被告決定診所的處方
      簽要釋出，但一開始的時候，藥是在診所拿的。就藥品採
      購的部分，是原告有給我一些名片以及廠商會來拜訪，另
      被告的太太會給我電話，如果需要藥的話，可以聯絡這些
      人，藥廠來拜訪的話，也會留下電話。被告的太太曾經指
      示我某些藥跟某些廠商聯絡，至於被告有無告知我，我忘
      記了，至於原告的部分，有告知我一個藥商，至於要用哪
      些藥，兩造都有指示我。原告要用的藥，會告訴我，我會
      告知被告的太太去採購，至於次數是否大於被告，我忘記
      了。」（見本院100 年7 月20日言詞辯論筆錄），顯見心
      湖診所有關員工之錄用、辭退、薪資之核發、診所之開銷
      、修繕、營收、帳冊之核閱、藥品之採買、健保局核撥金
      錢之動用、支出，甚至原告之出缺勤等，均由被告掌管、
      負責。雖合夥事業可由執行人執行，惟尚無證據可證兩造
      間有執行合夥業務合夥人之約定，且依被告所稱因原告要
      求每月執照費7 萬元，看診一次4,000 元，一天三診，其
      認為不合理，若原告如此要求，其亦要求管理費5 萬元，
      以資抵銷（見本院10 0 年3月23日言詞辯論筆錄），故管
      理費乃被告欲平衡其與原告間收入差距所為之構想，均無
      從認定有執行合夥業務合夥人之約定，則依證人王舒妮所
      述被告對心湖診所擁有之權限，自與前述法條所定之合夥
      情形有別。
    (五)另查被告所提被證四之保管條，即98年10月2 日書立之保
      管條，其上雖有「合夥憑證50萬元」之記載，惟經質之證
      人即見證人江許煌證稱「（問﹕提示有無看過保管條？用
      手寫的部分是否都寫好了嗎？）有看過，是我先簽名。兩
      造有無當場簽名，我沒有印象。至於保管條上面『合夥憑
      證五十萬元』字樣，我簽名時沒有印象有這個字樣。」、
      「（原告訴訟代理人﹕請庭上提示原證二，這一份與被證
      四，不同處在於有無『合夥憑證五十萬元』，那一份為簽
      名時所看到的？）這是我的簽名，我的印象簽名時應該是
      原證二這一份。」、「（被告問﹕保管條上面有寫五十萬
      元是何意思？）我知道上面有五十萬元，這五十萬元是被
      告要預支給原告的錢。」、「當時簽了二份，就是連在一
      起，三十萬元和五十萬元，我只知道是預支的，且我認為
      是薪水，其他的我都不知道。」、「（問﹕當時原告已經
      到心湖診所多久？）應該不到半年。有一、二個月，有無
      四、五個月沒有印象。那時候心湖診所已經開了一段時間
      ，但不會很久」（見本院100 年4 月20日言詞辯論筆錄）
      ，是98年10月2 日50萬元之保管條即無從為原告合夥出資
      之證明。
    (六)再查，依被告於100 年8 月15日所提錄音譯文，被告自述
      欲關掉心湖診所，並要原告接手。而原告表明從頭到尾均
      未與被告合夥，且說明合夥是指顧問公司，被告則表明心
      湖診所是心湖顧問公司開的，有前述譯文足憑，則心湖診
      所是否為兩造間所成立之合夥事業，即有可疑。另依證人
      王舒妮所述診所結束營業是被告通知的，以合夥事業須有
      合夥存續期限屆滿或合夥人全體同意解散或合夥之目的事
      業已完成或不能完成等事由始得解散（民法第692 條參照
      ），兩造間就心湖診所若有合夥關係，被告焉有自行決定
      診所不經營之權限，是被告辯稱兩造間就心湖診為合夥關
      係，尚難信實。
    (七)被告復辯稱心湖診所負責人為原告，原告自非受僱於被告
      乙節，查被告自承診所須醫師執照始能開業，而一張醫師
      執照不能同時在二家診所開業，而被告的醫師執照在另一
      家診所等語（見本院100 年4 月20日言詞辯論筆錄第2頁
      ）。而心湖診所自選址、簽訂租約、僱工裝潢、設立招牌
      、器具設備之採用、診所送件、申辦等開辦事務均被告一
      人為之等情，未見被告否認，則在被告明知其無從再為另
      一家診所負責人之情況下，仍積極開辦另一家診所，並已
      準備一人即可足夠開辦診所之一百餘萬元資金（本件依被
      告所述，合夥金兩造各為50萬元），又刊登找尋醫師之廣
      告（見本院100 年3 月23日言詞辯論筆錄），則其就心湖
      診所實際負責人為何人，當知之甚明，況坊間開業執照上
      所載負責人與實際負責人不一，多所常見，是亦難僅以心
      湖診所開業執照上之負責人記載為原告，即遽認原告為心
      湖診所之僱傭人，是被告此部辯解，自難採憑。
    (八)綜上，兩造均不否認原告有至心湖診所看診，復有證人王
      文賢、江許煌、王舒妮證稱原告有看診之情，被告又未能
      提出事證以證兩造間有合夥關係存在，從而，原告主張受
      僱於被告，兩造間為僱傭關係，堪予採信。
二、按稱僱傭者，謂當事人約定，一方於一定或不定之期限內為
    他方服勞務，他方給付報酬之契約，民法第482 條定有明文
    。次按僱傭未定期限，亦不能依勞務之性質或目的定其期限
    者，各當事人得隨時終止契約。但有利於受僱人之習慣者，
    從其習慣，同法第488 條亦有明文。本件兩造間為僱傭關係
    ，且原告係受僱於被告等情，已為本院如上之認定，則被告
    即有給付報酬之義務。又兩造間之僱傭契約並無證據可證屬
    定期契約，則依前揭說明，兩造均得隨時終止本件僱傭契約
    。本件被告不否認於99年3 月24日前幾日曾打電話告知原告
    不用來工作，也告知診所小姐不用營業（見本院100 年3 月
    23日言詞辯論筆錄），再以證人王舒妮工作至心湖診所歇業
    ，是可認兩造間之僱傭契約於99年3 月24日因被告行使終止
    權而終止。又原告一週看診11節，為被告所自承（見本院10
    0 年3 月23日言詞辯論筆錄）及看診醫師表（即原證三）附
    卷可稽。而被告不否認未曾給付任何費用予原告（見本院10
    0 年3 月23日言詞辯論筆錄），則原告自98年8 月14日至99
    年3 月23日共看診337 節【計算式﹕98年8 月14日星期五，
    原告看診3 節，自98年8 月17日至99年3 月19日共30週（扣
    除農曆新年一週），另99年3 月22日、23日共4 節，合計33
    7 節】，每節看診費4,000 元，合計1,348,000 元【計算式
    ﹕4000 ×337＝0000000】。
三、復按債權人基於債之關係，得向債務人請求給付，民法第19
    9 條第1 項定有明文。本件被告雖否認與原告約定醫師執照
    費每月7 萬元，惟被告之醫師執照已用作其他診所開業之用
    ，心湖診所使用原告醫師執照開業，原告又係受僱於被告，
    兩造間若無執照使用費之約定，原告焉會提供執照供被告開
    設心湖診所之用。況依被告所不否認親擬之合作經營契約書
    （即被證二），於兩造協商過程中，原告對契約內容書具修
    改意見，其最後一頁，原告認第8 條之內容應自98年11月起
    生效，之前之執照費仍應依7 萬元計算，顯見兩造間就執照
    費已有約定，且金額為7 萬元。故原告受僱期間之醫師證照
    費用為49萬元【計算式﹕7 個月（依民法第123 條第1 項之
    規定，依曆計算，故為7 個月）×70000＝490000】。
四、原告另主張依民法第260 條、第263 條、第216 條第2 項之
    規定，請求被告賠償所失利益29萬元乙節，查損害賠償之範
    圍固含依通常情形，或依已定之計劃、設備或其他特別情事
    ，可得預期之利益在內，惟兩造間之僱傭契約既屬未定有期
    限之契約，且法條明文賦予當事人有隨時終止之權利，則原
    告於被告終止僱傭契約後至其另至他診所看診期間之看診費
    及醫師證照費即非屬可得預期之利益，故原告此部分請求，
    於法無據，不應准許。
五、綜上所述，原告得請求被告給付之金額為1,838,000 元，惟
    原告自承被告已給付40萬元，從而，原告請求被告給付之金
    額在1,438,000 元範圍內及自起訴狀繕本送達（99年10月7
    日送達被告，有送達回證可參）之翌日即99年10月8 日起至
    清償日止，按年息百分之5 計算之利息，為有理由，應予准
    許，逾此數額之請求，應予駁回。
陸、兩造均陳明願擔保請准宣告假執行及免為假執行，就原告勝
    訴部分，核無不合，爰分別酌定相當金額准許之，就原告敗
    訴部分，其假執行之聲請失所附麗，應併予駁回。
柒、本件事證已臻明確，兩造其餘陳述及主張或攻繫防禦方法，
    經審酌對判決之結果不生影響，爰不一一條列審究，併此敘
    明。
捌、據上論結，本件原告之訴為一部有由，一部無理由，依民事
    訴訟法第79條、第390 條第2 項、第392 條第2 項，判決如
    主文。
中    華    民    國   100    年    10    月    17    日
                  民事第二庭    法  官  盧玉潤
以上正本係照原本作成。
如對本判決上訴，須於判決送達後20日內向本院提出上訴狀。
中    華    民    國   100    年    10    月    17   日
                                書記官  謝國聖